臺灣臺南地方法院刑事判決
109年度易緝字第33號
公  訴  人  臺灣臺南地方檢察署檢察官
被      告  張育誠



上列被告因竊盜案件，經檢察官提起公訴（105年度偵字第10673
號），本院判決如下：
    主  文
張育誠犯攜帶兇器竊盜罪，處有期徒刑陸月，如易科罰金，以新
臺幣壹仟元折算壹日；又犯攜帶兇器竊盜罪，處有期徒刑陸月，
如易科罰金，以新臺幣壹仟元折算壹日。應執行有期徒刑捌月，
如易科罰金，以新臺幣壹仟元折算壹日。
    事  實
一、張育誠使用之車牌號碼0000-00號自用小客車（下稱系爭小
    客車），因拒不過戶，遭監理機關註銷車牌，其為避免繼續
    使用該車時遭警察取締，竟意圖為自己不法之所有，基於竊
    盜之犯意，分別為下列犯行：
(一)張育誠於民國105年4月22日17時30分許，在臺南市○○區○○○
    街00巷00號前，以其所攜帶客觀上足供兇器使用之扳手1支
    ，竊取廖羿鈞所有車牌號碼0000-00號自用小客車之車牌（
    下稱系爭0000車牌）2面，並於得手後，將系爭0000車牌2面
    改懸掛於系爭小客車上。
(二)張育誠另於105年4月30日22時32分許，在臺南市○區○○路0段
    00巷0號前，以其所攜帶客觀上足供兇器使用之扳手1支，竊
    取鄭力元所有車牌號碼0000-00號自用小客車之車牌（下稱
    系爭0000車牌）1面，並於得手後，先將懸掛於系爭小客車
    之其中1面系爭0000車牌丟棄，再將系爭0000車牌1面改懸掛
    於系爭小客車上。
二、案經鄭力元訴請臺南市政府警察局第五分局報告臺灣臺南地
    方檢察署檢察官偵查起訴。
    理  由
甲、程序部分：
一、本案以下所引用具傳聞證據性質之供述證據，被告張育誠、
    檢察官於本院言詞辯論終結前均未爭執其證據能力，且本院
    審酌前開證據作成時之情況及證據取得過程等節，並無非出
    於任意性、不正取供或其他違法不當情事，且客觀上亦無顯
    不可信之情況，復經本院於審判期日就上開證據依法進行調
    查、辯論，是依刑事訴訟法第159條之5規定，均有證據能力
    。
二、本案以下所引用具非供述證據性質之證據資料，均無違反法
    定程序取得之情形，依刑事訴訟法第158條之4規定之反面解
    釋，均應有證據能力。
乙、實體部分：
一、訊據被告固坦承於上開時、地，先後竊得系爭8612車牌2面
    及系爭9398車牌1面等情事，惟矢口否認有何攜帶兇器竊盜
    之犯行，並於本院審理時辯稱：我都是徒手拔車牌螺絲，也
    是徒手旋轉螺絲後掛到我車上，我在警詢及偵查中說有用工
    具是因為被問句嚇到，我沒有用扳手云云。經查：
(一)被告於上開時、地，先後竊得系爭0000車牌2面及系爭0000
    車牌1面，且有如事實欄所述之懸掛車牌等情，業據被告供
    承在卷，核與證人廖羿鈞、鄭力元於警詢時證述之情節大致
    相符，並有搜索扣押筆錄及扣押物品目錄表、贓物認領保管
    單、系爭小客車車輛詳細資料報表、現場照片在卷可稽。是
    上開事實，首堪認定。
(二)被告於本院審理時雖辯稱未曾使用扳手行竊云云，惟查，被
    告於警詢時供稱其係以扳手拆卸等語（見警卷第2頁），及
    於偵查中供稱其以約12公分的扳手拔取車牌等語（見偵卷第
    12頁），參以汽車車牌係以螺絲旋轉鎖住於車身之兩側鎖孔
    並以螺絲帽固定，亦有系爭小客車之現場照片足為佐證（見
    警卷第20至21頁），且為避免汽車駕駛過程中因螺絲脫落而
    使車牌掉落、遺失，必將螺絲及螺絲帽加以旋緊，此為公眾
    周知之事，如欲拆卸車牌，勢必須使用扳手等質地堅硬之工
    具，套住螺絲帽施力轉動拆卸，可知被告於本院審理時辯稱
    係徒手卸下螺絲云云，顯悖於經驗法則，足見被告確係以扳
    手行竊系爭0000車牌2面及系爭0000車牌1面無訛。
(三)綜上所述，被告前開所辯，應屬事後卸責之詞，不足採信。
    本案事證明確，被告犯行堪以認定，應予依法論科。
二、論罪科刑：
(一)按行為後法律有變更者，適用行為時之法律。但行為後之法
    律有利於行為人者，適用最有利於行為人之法律。刑法第2
    條第1項定有明文。被告行為後，刑法第321條第1項規定於
    108年5月29日修正公布，且於同年月31日生效施行，修正前
    刑法第321條第1項規定：「處6月以上、5年以下有期徒刑，
    得併科10萬元以下罰金」，修正後刑法第321條第1項規定為
    ：「處6月以上5年以下有期徒刑，得併科50萬元以下罰金」
    ，經比較新舊法結果，新法提高併科罰金刑上限，並未有利
    於被告，自應適用行為時即修正前之規定論處。
(二)按刑法第321條第1項第3款之攜帶兇器竊盜罪，係以行為人
    攜帶兇器竊盜為其加重條件，此所謂兇器，其種類並無限制
    ，凡客觀上足對人之生命、身體、安全構成威脅，具有危險
    性之兇器均屬之，且祇須行竊時攜帶此種具有危險性之兇器
    為已足，並不以攜帶之初有行兇之意圖為必要（最高法院79
    年台上字第5253號要旨參照）。查被告持以行竊之扳手，被
    告供稱長度約12公分等語，已如前述，係屬質地堅硬具有相
    當鋒利程度之金屬器具，若持以攻擊人體，自能成傷，客觀
    上自足以對人之生命、身體、安全構成威脅，顯為具有危險
    性之兇器無訛。是核被告所為，均係犯修正前刑法第321條
    第1項第3款之攜帶兇器竊盜罪。被告所犯上開2罪，犯意有
    別，行為殊異，應予分論併罰。
(三)爰審酌被告之前開行竊動機，及於警詢及偵查均坦承全部犯
    行，及於本院審理時坦承竊盜犯行，僅否認以扳手行竊之情
    節，復參酌被告係高職畢業、在押前從事水電工作、未婚之
    智識程度、生活狀況等一切情狀，分別量處如主文所示之刑
    ，及諭知易科罰金之折算標準，並定應執行刑如主文所示暨
    諭知易科罰金之折算標準。
三、被告所竊系爭0000車牌1面及系爭0000車牌1面，分別由廖羿
    鈞、鄭力元領回，依刑法第38條之1第5項之規定，均不予宣
    告沒收之。又被告所竊得之另1面系爭0000車牌，已遭被告
    任意丟棄，業據被告供承在卷，倘不能沒收，為進行價額認
    定估算，勢必先行確認原物之狀況，或有函詢各相關公司、
    機關以取得估算基礎之必要，過程即需耗費相當時日及訴訟
    資源，而上開物品屬動產，價值會隨時間經過折舊，縱嗣後
    順利予以沒收或追徵價額，所取得之利益應甚微量，故在本
    案中為宣告沒收、追徵價額進行之調查程序，與欲達成之目
    的顯不相當，不具實益，益難認具刑法上之重要性，是參酌
    刑法第38條之2第2項規定，爰不予宣告沒收。
據上論斷，應依刑事訴訟法第299條第1項前段，判決如主文。
本案經檢察官莊立鈞偵查起訴、檢察官黃慶瑋到庭執行職務。　
中　　華　　民　　國　　109 　年　　11　　月　　19　　日
　　　　　　　　　刑事第十二庭  法　官　莊政達
以上正本證明與原本無異。
如不服本判決應於收受本判決後20日內向本院提出上訴書狀，並
應敘述具體理由。其未敘述上訴理由者，應於上訴期間屆滿後20
日內向本院補提理由書狀（均須按他造當事人之人數附繕本）「
切勿逕送上級法院」。 
  　　　　　　　　　　　　　　　書記官　歐慧琪
中　　華　　民　　國　　109 　年　　11　　月　　19　　日
附錄本案論罪科刑法條：
修正前刑法第321條
犯竊盜罪而有下列情形之一者，處 6 月以上、5 年以下有期徒
刑，得併科新臺幣 10 萬元以下罰金：
一、侵入住宅或有人居住之建築物、船艦或隱匿其內而犯之者。
二、毀越門扇、牆垣或其他安全設備而犯之者。
三、攜帶兇器而犯之者。
四、結夥三人以上而犯之者。
五、乘火災、水災或其他災害之際而犯之者。
六、在車站、埠頭、航空站或其他供水、陸、空公眾運輸之舟、
    車、航空機內而犯之者。
前項之未遂犯罰之。